【裁判字號】    98,易,101
【裁判日期】    980915
【裁判案由】    傷害
【裁判全文】
臺灣屏東地方法院刑事判決               98年度易字第101號
公  訴  人  臺灣屏東地方法院檢察署檢察官
被      告  乙○○
            甲○○
            丙○○
上列被告因傷害案件，經檢察官提起公訴（97年度偵字第6307號
），本院判決如下：
    主  文
乙○○共同犯傷害罪，處有期徒刑伍月，如易科罰金，以新臺幣
壹仟元折算壹日。
甲○○共同犯傷害罪，處有期徒刑伍月，如易科罰金，以新臺幣
壹仟元折算壹日。
丙○○無罪。
    事  實
一、乙○○與甲○○於民國97年4 月5 日23時許，在乙○○位在
    屏東縣枋寮鄉○○村○○路2 之16號住處飲酒聊天，乙○○
    因思及其與丁○○間之宿怨而心生不滿，遂至隔壁（即屏東
    縣枋寮鄉○○村○○路2 之14號）屋外喊叫丁○○並拍打丁○○所有車輛之板金，丁○○見狀即走出屋外。乙○○見丁○○出現，便基於傷害之犯意上前出拳攻擊丁○○，丁○○
    見狀反抗，甲○○見丁○○反抗，便與乙○○共同基於傷害
    之犯意聯絡加入戰局，與乙○○共同以拳腳毆打丁○○之頭
    部、身體，丁○○不敵後便逃跑，渠等又在後追趕，於屏東
    縣枋寮鄉○○村○○路2 號處追上丁○○，又共同接續以拳
    腳毆擊丁○○之頭部、身體，直至丁○○因而昏迷倒地始罷
    手，造成丁○○受有前額頭部多處挫傷血腫、雙側耳葉挫傷
    血腫、左耳中耳道出血併耳膜破裂、臉部多處擦挫傷、牙齒
    多顆鬆動、雙膝挫擦傷、口腔多處破裂傷、右手肘擦傷等之
    傷害。
二、案經丁○○訴請屏東縣政府警察局枋寮分局報請臺灣屏東地
    方法院檢察署檢察官偵查起訴。
    理  由
壹、證據能力部分：
一、按被告以外之人於偵查中向檢察官所為之陳述，除顯有不可
    信之情況者外，得為證據，刑事訴訟法第159 條之1 第2 項
    定有明文。復按被告以外之人於偵查中向檢察官所為之陳述
    ，依刑事訴訟法第159 條之1 第2 項之規定，原則上為有證
    據能力之傳聞證據，得為證據之使用；除顯有不可信之情況
    者，始例外否定其證據能力，而為證據使用之禁止。被告以
    外之人，包括共同被告（指於一個訴訟關係中，同列為被告
    之人）、共犯、被害人、證人等。偵查中檢察官訊問被告以
    外之共同被告，該共同被告所為之陳述，屬於自己犯罪部分
    ，乃被告之自白範疇，涉及其他共同被告犯罪事實者，則屬
    傳聞證據。後者，檢察官如係以證人身分傳喚訊問共同被告
    ，依法自應使其具結，以擔保證言係據實陳述。若違背具結
    之規定，未令「證人」於供前或供後具結，依同法第158 條
    之3 之規定，其證言不得作為證據，應予排除。倘檢察官係
    以被告身分為傳喚訊問共同被告，或以證人身分傳訊並已依
    法令其具結者，則該共同被告不論係以被告，或證人身分於
    偵查中向檢察官所為之陳述，同屬傳聞證據。此項傳聞證據
    證據能力之有無，應依刑事訴訟法第159 條之1 第2 項之規
    定為斷。原判決認：「共同被告之被告以外之人於偵查中向
    檢察官所為之陳述，仍應依法具結，始有證據能力」云云，
    尚有誤會，最高法院96年度台上字第3922號判決意旨可資參
    照。本件證人即告訴人丁○○、證人張美珍、潘鳳於檢察
    官偵訊中經具結後所為之證述，並無何顯不可信之情狀，依
    上開條文規定，自均有證據能力。又本件被告乙○○、甲○○及於檢察官偵查中同為被告身分之證人潘秋光，於檢察官
    偵訊中就他人部分所為之陳述，亦為被告以外之人於審判外
    之陳述，此些證述經查亦無何顯不可信之情狀，揆諸上開條
    文及判決意旨，亦皆有證據能力。
二、另按被告以外之人於審判外之陳述，雖不符前4 條之規定，
    而經當事人於審判程序同意作為證據，法院審酌該言詞陳述
    或書面陳述作成時之情況，認為適當者，亦得為證據。當事
    人、代理人或辯護人於法院調查證據時，知有第159 條第1
    項不得為證據之情形，而未於言詞辯論終結前聲明異議者，
    視為有前項之同意，刑事訴訟法第159 條之5 定有明文。本
    件其餘所引具傳聞性質之證據，當事人均未爭執其證據能力
    ，亦未於本案言詞辯論終結前對證據能力聲明異議，依上開
    規定，視為當事人同意作為證據，且經本院審酌該等證據作
    成時之情況及證據取得過程等節，認亦適宜作為證據，自得
    為本件裁判基礎之證據資料。
貳、實體部分
一、有罪部分：
  (一)上揭事實，業據被告乙○○及甲○○2 人於本院審理時均坦
    承不諱，核與證人即告訴人丁○○於檢察官偵訊中及警詢時
    之證述、證人潘鳳於檢察官偵訊中及警詢時之證述、證人
    潘秋光於檢察官偵訊中及警詢時之證述與證人張美珍於檢察
    官偵訊中之證述均大致相符。而告訴人丁○○受有如上揭事
    實欄第一部分所載之傷勢乙情，有枋寮醫療社團法人枋寮醫
    院97年4 月7 日所出具之診斷證明書1 紙（見警卷第56頁）
    及告訴人所受傷勢照片15張（見偵卷第20-24 頁）存卷可佐
    。此外，復有現場照片4 紙（見警卷第60-61 頁）附卷可稽
    。堪認被告乙○○及甲○○2 人前揭任意性自白核與客觀事
    實相符，而可採信。故本件事證已臻明確，被告乙○○及甲○○2 人犯行可以認定，自應依法論科。另告訴人以書狀陳
    明其遭被告乙○○及甲○○2 人攻擊後，至今聽覺仍有妨礙
    ，請求本院為其鑑定是否得以回復聽覺聽力，嗣並提出鄭耳
    鼻喉科於98年5 月29日出具之診斷證明書1 紙為證（見本院
    卷第99頁），惟告訴人於本院準備程序期日及審理期日時，
    就本院當庭以言詞詢問之問題，均能立即瞭解並隨即表示意
    見，足認其聽能應無何毀敗或嚴重減損之情況而達刑法上所
    定重傷害之程度，是告訴人上開所請，自無必要，附此敘明
    。
  (二)核被告乙○○及甲○○2 人所為，係犯刑法第277 條第1 項
    之傷害罪。渠2 人就上開犯行，有犯意聯絡及行為分擔，均
    為共同正犯。又渠2 人先以拳腳毆打告訴人，告訴人不敵逃
    離，復於追趕後，再對告訴人施以拳腳攻擊，渠2 人先後傷
    害告訴人之行為，係於密切接近之時地為之，侵害同一法益
    ，各行為之獨立性極為薄弱，且係出於同一傷害犯意，依一
    般社會觀念，各舉動難以強行分開，應視為數個舉動之接續
    實施，合為包括之一行為予以評價，為接續犯，而以一罪論
    。爰審酌被告乙○○及甲○○2 人，僅因細故便以拳腳合力
    攻擊告訴人，使告訴人受有前揭傷勢，雖尚未達刑法上所定
    重傷害之程度，然告訴人受傷程度仍屬非輕，且迄今均未與
    告訴人達成和解，賠償告訴人財產上及精神上損失，實不可
    取而不宜寬貸，另念及渠2 人於本院審理時均坦承犯行，犯
    後態度尚可，暨渠2 人之智識程度、生活狀況等一切情狀，
    分別量處如主文所示之刑，並均諭知易科罰金之折算標準，
    以資懲儆。
二、無罪部分：
  (一)公訴意旨另以：被告丙○○在上揭時地，於丁○○遭乙○○
    及甲○○毆打並逃離後，被告丙○○與乙○○、甲○○共同
    追趕丁○○，3 人於追上丁○○時，並共同以拳腳毆打丁○○之頭部，直至丁○○因而昏迷倒地始罷手，造成丁○○受
    有前開傷害，因認被告丙○○係與乙○○、甲○○共犯刑法
    第277 條第1 項之傷害罪嫌。
  (二)按犯罪事實應依證據認定之，無證據不得認定犯罪事實；不
    能證明被告犯罪者，應諭知無罪之判決，刑事訴訟法第154
    條第2 項、第301 條第1 項分別定有明文。又事實之認定，
    應憑證據，如未能發現相當證據，或證據不足以證明，自不
    能以推測或擬制之方法，為裁判基礎，最高法院40年台上字
    第86號判例意旨可資參照；且認定犯罪事實所憑之證據，雖
    不以直接證據為限，間接證據亦包括在內，然而無論直接證
    據或間接證據，其為訴訟上之證明，須於通常一般之人均不
    致有所懷疑，而得確信其為真實之程度者，始得據為有罪之
    認定，倘其證明尚未達到此一程度，而有合理之懷疑存在而
    無從使事實審法院得有罪之確信時，即應由法院為諭知被告
    無罪之判決，最高法院76年台上字第4986號判例意旨可資參
    照。另告訴人之告訴，係以使被告受刑事訴追為目的，是其
    陳述是否與事實相符，仍應調查其他證據以資審認，最高法
    院52年台上字第1300號判例意旨可資參照。
  (三)公訴人認被告丙○○涉有上開罪嫌，無非係以告訴人於警詢
    及檢察官偵訊中之指述、共同被告乙○○與甲○○於檢察官
    偵訊中之供述為其論據。
  (四)訊據被告丙○○堅詞否認有何傷害犯行，辯稱：伊沒有毆打
    丁○○，丁○○與乙○○、甲○○互毆時，伊有去勸架並推
    開雙方等語（見本院準備程序筆錄第4 頁、審判筆錄第6 頁
    ）。經查：
  1.告訴人雖於警詢及檢察官偵訊中均稱其遭3 人一同攻擊，然
    其於警詢中稱：當日乙○○等3 人拍打伊汽車車頭，並呼叫
    其下樓，伊下樓開門後，乙○○便出手毆打伊，另2 人亦同
    時出手攻擊伊，嗣並一路追打伊到公路上等語（見警卷第12
    頁）；其於檢察官偵訊中則稱：當天伊有看到3 個人，伊下
    樓後，乙○○就直接揍伊，另一個男的也對伊出手，伊看不
    對勁便往外跑，渠3 人便上前追打伊等語（見偵卷第11頁）
    。互核告訴人先後所述，就其遭攻擊之細節，究係一開始便
    遭3 人同時攻擊，或係其逃跑後始遭3 人在後一同追擊，前
    後所述尚非一致，再參以本件案發當時已近午夜，案發地點
    又係室外，依斯時客觀環境、情況，兼酌告訴人係突遭攻擊
    之狀態下，其對於本件案發之過程是否能清楚觀察並記憶清
    楚，實有疑慮，況被告丙○○亦坦言其曾在場勸架，則其自
    與告訴人產生身體上之接觸、碰撞，是否因此使告訴人誤認
    被告丙○○亦有為出手攻擊之舉，亦非無疑。是告訴人此部
    分之指述既有上開憑信性不足之疑慮，實難據為不利於被告
    丙○○之認定。
  2.次查，共同被告乙○○及甲○○於檢察官偵訊中亦皆陳稱：
    本件案發當時，被告丙○○亦有毆打丁○○等語（見偵卷第
    12-13 頁）。惟共同被告乙○○於警詢中稱：本件案發當時
    ，只有伊跟丁○○互毆，丙○○及甲○○2 人是出來勸架的
    等語（見警卷第17頁）；共同被告甲○○於警詢中亦稱：當
    時乙○○與丁○○在互毆，伊先出去勸架，丙○○聽到聲音
    也幫忙勸架等語（見偵卷第28頁）。渠2 人於警詢中均未提
    及被告丙○○有何攻擊告訴人丁○○之情事，而事後竟翻異
    前詞，是渠等偵查中所述是否可信，已非無疑。又共同被告
    乙○○於本院審理時證稱：伊當天與丁○○開始打架時，丙○○在伊住處裡面，伊流血後，甲○○就出來，當時伊沒有
    注意到丙○○有無出來，後來伊與甲○○一同追擊丁○○，
    伊沒有看到丙○○，之後遇到張美珍及潘秋光時，丙○○也
    沒有在場，在檢察官偵訊中說丙○○也有打丁○○是因為丁○○說有3 個人打他等語（見本院審判筆錄第4-5 頁），似
    又改指被告丙○○於其攻擊毆打告訴人丁○○時並未在場。
    衡諸共同被告乙○○及甲○○就被告丙○○是否有與渠等一
    同攻擊告訴人丁○○乙節，歷次陳述並非一致而有矛盾，是
    渠等所為不利於被告丙○○證述之可信性實有不足，亦難逕
    採為對被告丙○○不利之證述。
  3.又查，證人即告訴人之鄰居潘鳳於檢察官偵訊中證稱：當
    天晚上11點多，有人在屋外喊叫丁○○下樓，丁○○下樓後
    ，便遭乙○○上前毆打，渠2 人並開始互毆，後有一身著全
    黑衣褲之男子亦趨前毆打丁○○，丁○○便逃離現場，乙○○與該身著全黑衣褲之男子並在後追趕，伊隨即報警，伊看
    到是2 個人毆打丁○○及追趕丁○○等語（見偵卷第9-10頁
    ），並與其警詢中之證述大致相同；而證人張美珍於檢察官
    偵訊中則證稱：當日伊與潘秋光到現場時，就看到丁○○被
    打倒在地上，有2 個人拉著他，一個比較瘦，一個比較胖，
    潘秋光問他們在幹什麼，較胖的那個人並對潘秋光揮拳，潘
    秋光用手擋下來，伊很緊張，並去叫村裡其他人過來，伊再
    回到現場時，只剩丁○○跟潘秋光在場，伊跟潘秋光便將丁○○送醫等語（見偵卷第10-11 頁）；又證人潘秋光於檢察
    官偵訊中亦證述：當天伊到場時，丁○○倒在地上，有2 個
    人在拖他，其中一個是乙○○，另外一個伊無法確定等語（
    見偵卷第14頁）。參諸上開證人3 人所述，於本件案發當日
    ，於共同被告乙○○與告訴人發生衝突後，開始毆打告訴人
    ，嗣後並繼續追趕復攻擊告訴人之人數，應僅為2 人。再參
    以共同被告乙○○於本院審理時證稱：當日伊跟甲○○追趕
    丁○○，並遇到張美珍、潘秋光，伊及甲○○並與潘秋光起
    衝突等語（見本院審判筆錄第4 頁）；另共同被告甲○○於
    警詢中所陳述：當日伊追趕丁○○到太源路2 號附近，遇到
    潘秋光，潘秋光並有出拳毆打伊等語（見偵卷第28頁），足
    徵證人潘鳳所見攻擊與追趕告訴人之2 人及證人張美珍、
    潘秋光所目擊拖行告訴人之2 人，均為共同被告乙○○及甲○○無誤。是尚難認定被告丙○○有何如公訴意旨所載，與
    共同被告乙○○、甲○○共同追擊毆打告訴人之情事。是被
    告丙○○前揭所辯：伊沒有毆打丁○○，伊當時係在勸架等
    語，自非屬無據。故被告辯稱其未為本件傷害犯行，尚非不
    可採信。
  (四)綜上所述，本件公訴人所為舉證，尚未達一般人均不致有所
    懷疑而確信被告丙○○確與共同被告乙○○、甲○○共犯刑
    法第277 條第1 項傷害罪之程度，而尚有合理之懷疑存在，
    此外，本院復查無其他積極之證據足認被告有何公訴人所指
    前揭犯行，揆諸首開說明，自應為無罪之諭知。
據上論斷，應依刑事訴訟法第299 條第1 項前段、第301 條第1
項，刑法第28條、第277 條第1 項、第41條第1 項前段，刑法施
行法第1條之1，判決如主文。
本案經檢察官廖華君到庭執行職務
中    華    民    國    98    年    9     月    15    日
                  刑事第五庭  審判長法  官  石家禎
                                    法  官  陳秀慧
                                    法  官  程士傑
以上正本證明與原本無異。
如不服本判決應於收受判決後10日內向本院提出上訴書狀，並應
敘述具體理由；其未敘述上訴理由者，應於上訴期間屆滿後20日
內向本院補提理由書（均須按他造當事人之人數附繕本）「切勿
逕送上級法院」。
中    華    民    國    98    年    9     月    15    日
                                    書記官  孫秀桃
附錄論罪科刑法條：
刑法第277 條第1 項
傷害人之身體或健康者，處 3 年以下有期徒刑、拘役或 1 千元
以下罰金。


司法院資訊處製作；財團法人民間司法改革基金會備份。
